臺灣臺南地方法院刑事判決　　　　　　　 93年度易字第769號
聲　請　人　臺灣臺南地方法院檢察署檢察官
被　　　告　甲○○
上列被告因違反動產擔保交易法案件，經檢察官聲請以簡易判決
處刑（93年度偵緝字第 124號），本院認為不宜，裁定改依通常
程序審理，判決如下：
    主  文
甲○○動產擔保交易之債務人，意圖不法之利益，將標的物移轉
，致生損害於債權人，處有期徒刑肆月，如易科罰金，以佰元
折算壹日。
    事  實
一、甲○○於民國九十一年四月二十三日，以動產擔保交易動產
    抵押之方式，向台北國際商業銀行股份有限公司台北逸仙分
    公司（以下簡稱台北商銀）貸款新臺幣（下同）二十一萬元
    （聲請簡易判決處刑書誤載為二十八萬零四百七十六元），
    用以購買車號Ｋ８－７０３０號自小客車，並以上開自小客
    車設定動產抵押予台北商銀，為動產擔保交易之債務人。雙
    方約定分三十六期清償，每月一期，每期清償七千七百九十
    一元，標的物存放地點為臺南市○區○○路七九九巷二十二
    弄二號，在貸款未清償完畢前，甲○○不得任意遷移、移轉
    或對該車輛為任何處分。詎甲○○取得上開自小客車後，自
    第一期起即拒不付款，並意圖為自己不法之利益，將該自小
    客車移轉交付予姓名年籍不詳綽號「文雄」之男子。嗣台北
    商銀於九十一年七月二十四日，將上述債權及動產抵押權讓
    與匯豐汽車股份有限公司（下稱匯豐公司），而匯豐公司追
    索無著，致受損害。
二、案經匯豐公司訴由臺灣臺南地方法院檢察署檢察官偵查後聲
    請以簡易判決處刑。
    理  由
一、訊據被告甲○○固坦承曾簽立貸款暨動產抵押契約書、同意
    書、撥款委託書、指定撥款書、匯款退回承諾書、本票各一
    紙等申辦動產抵押貸款文件，而上開車號Ｋ８－７０３０號
    自小客車已由該姓名、年籍不詳綽號「文雄」之男子取走，
    且未曾繳付任何分期款項之事實，但仍矢口否認有何被訴違
    反動產擔保交易法犯行，辯稱：其僅國小畢業，不認識字，
    不知上開文件代表之意義為何，當時係一姓名、年籍不詳綽
    號「文雄」之男子以其名義購車，其所簽立之上開文件係丁○○交其簽名云云。惟查：
  (一)上開事實，除據被告前揭供述外，並經告訴代理人丙○○於
    警詢中指訴歷歷（見警卷第一至四頁），且卷附申辦動產抵
    押之貸款暨動產抵押契約書等相關文件，係由匯豐公司業務
    員乙○○攜至車行與被告對保，由被告在上開文件上簽名，
    並由該公司貸款科員戊○○核貸，亦經證人乙○○、戊○○
    二人到庭證述屬實（證人乙○○部分，見本院九十三年七月
    十九日訊問筆錄；證人戊○○部分，見本院同日訊問筆錄、
    本院九十四年八月二十二日審判筆錄第三至八頁），此外復
    有貸款暨動產抵押契約書、動產抵押設定登記申請書、動產
    抵押設定債權人變更登記申請書、動產抵押移轉契約書影本
    （以上見警卷第九至十二頁）及證人戊○○提出之申請貸款
    審核申請表、同意書、撥款委託書、指定撥款書、匯款退回
    承諾書、本票及授權書影本各一紙（見本院簡易案卷第四一
    至四六頁）在卷可資佐證。
  (二)被告雖以前揭情詞置辯，然被告於偵查中供稱：「是『阿棋
    』、『文雄』二人說要用我的名義去買車」（見偵緝卷第十
    四頁），於本院訊問時供稱：「（問：是否知道要去買車？
    ）知道」、「（問：為何要以你名義去買車？）就是要我的
    錢，他們說我欠他們四萬多元，其實我只有欠他們一萬多元
    ，所以他們就說要用我的身分證去買車，我就跟他們一起去
    了」（見本院九十四年一月三日訊問筆錄第六頁）。查被告
    對於究竟何人以其名義購車，雖於偵查及本院審理中供述前
    後不一，但對於「購車」一事，始終供認無訛，顯見被告確
    知有購買本案車號Ｋ８－７０３０號自小客車至明。而證人
    戊○○於本院審理時到庭證稱：伊在匯豐公司任職貸款科員
    ，負責貸款之核撥及催款事宜，依該公司標準作業流程，於
    貸款核撥前均先以電話聯絡申請人（即借款人），向申請人
    確認貸款總金額、每期繳款金額、帳單寄送地址等事項，且
    於尚未聯絡申請人前，均不會撥款；本件被告之貸款係伊承
    辦，並由伊負責撥款，伊於撥款之前，曾以電話聯絡被告，
    詢問被告上述貸款總金額、每期繳款金額及帳單記送地址等
    項，當時被告可明確回答貸款之總金額，但對每期繳款金額
    則表示不甚清楚，而帳單部分，被告表示直接交給車商即可
    ；且被告係辦理中古車抵押借款，必須將借款人之中古車設
    定抵押，故借款人既然知道辦理抵押借款，必然知悉車輛有
    辦理動產抵押設定等語（見本院九十四年八月二十二日審判
    筆錄第四至六頁）。準此，被告既已知悉購車之事，復經證
    人戊○○電話聯絡口頭確認貸款金額，顯見被告明知自身確
    有以自小客車向銀行申辦動產抵押貸款之情形，此與被告是
    否識字，能否辨識其所簽立之貸款、動產抵押文件，本不相
    涉。被告空言辯稱不知情，顯無足採。
  (三)雖證人乙○○於本院簡易程序訊問中證稱：卷附貸款暨動產
    抵押契約書，於被告簽名當時，係空白未填寫，而證人戊○○當時亦證稱：契約書上其他資料，是對保人送件後，於辦
    理動產抵押之前依核給之金額由伊填寫等語（見本院九十三
    年七月二十九日訊問筆錄第五至六頁），然本院就此詳加訊
    問證人戊○○，伊當庭證稱：業務員在招攬過程中，均會與
    借款人談妥貸款金額、利息條件，且必須對車輛殘值加以確
    定；而本件貸款係中古車買賣，被告向車商購車，因車款不
    足，故而辦理貸款，辦理當初車輛之牌照號碼、車種均無法
    先行確定，因購車之人（即被告）可能改變心意購買其他車
    輛，至於貸款總金額、貸款利息、分期期數均可先行確定，
    但繳款日則無法先行確定，因必須以交車日期計算繳款日期
    ；當時貸款暨動產抵押契約書上空白未填寫之部分僅車牌、
    車種、繳款期限而已等語（見前引本院審判筆錄第七、八頁
    ）。是依證人戊○○所證情節，本件貸款暨動產抵押契約之
    貸款總金額、貸款利息、分期期數均已先行由業務員與被告
    達成協議並填寫於卷附動產暨貸款抵押契約書，顯見於貸款
    之初，被告業已知悉相關貸款條件，其明知上開條件，仍在
    上開契約書簽名，以便以貸款金額向車商購買中古車，顯見
    其確有與台北商銀簽訂貸款暨動產抵押契約之合意。則被告
    既已與台北商銀達成合意，以其向中古車商購得之自小客車
    作為動產擔保抵押物，向台北商銀辦理貸款，自屬動產擔保
    交易債務人，其自始未繳交分期款項，反將該自小客車移轉
    交付予姓名、年籍不詳綽號「文雄」之人，顯有不法意圖。
    本案事證明確，被告犯行已堪認定。
  (四)至於，被告於本院審理時聲請傳訊證人丁○○到庭，然本案
    事證已明，縱如被告所供，丁○○係陪同其前往訂約之人，
    亦無解於被告違反動產擔保交易法之罪責，是尚無傳訊丁○○到庭為證之必要，併予敘明。
二、核被告所為，係犯動產擔保交易法第三十八條之動產擔保交
    易債務人，意圖不法之利益，將標的物移轉，致生損害於債
    權人罪。爰審酌被告智識程度非高，但貪圖不法利益，貸款
    購車，竟全未繳交任何分期款項，致債權人追索無著，損失
    甚重，以及被告犯後飾詞卸責否認犯行，態度不佳等一切情
    狀，量處如主文所示之刑，並諭知易科罰金之折算標準，以
    示懲儆。
據上論斷，應依刑事訴訟法第四百五十二條、第二百九十九條第
一項前段，動產擔保交易法第三十八條，刑法第十一條前段、第
四十一條第一項前段，罰金罰鍰提高標準條例第一條前段、第二
條，判決如主文。
本案經檢察官黃如慧到庭執行職務。
中　　華　　民　　國　　94　　年　　9 　　月　　5 　　日
　　　　　　　　　刑事第四庭    審判長法  官  張瑛宗
                                      法  官  李東柏
                                      法　官　周紹武
以上正本證明與原本無異。
如不服本判決，應於判決送達後十日內，向本院提出上訴狀。
　　　　　　　　　　　　　　　      　書記官　鄭佩玉
中　　華　　民　　國　　94　　年　　9 　　月　　5 　　日
附錄本案論罪科刑法條全文：
動產擔保交易法第三十八條
動產擔保交易之債務人，意圖不法之利益，將標的物遷移、出賣
、出質、移轉、抵押或為其他處分，致生損害於債權人者，處三
年以下有期徒刑、拘役或科或併科六千元以下之罰金。
